臺灣高等法院刑事判決　　　　　　　　　九十一年度交上訴字第一一號
　　上　訴　人
　　即　被　告　丙○○
　　選任辯護人　趙福
右上訴人，因公共危險案件，不服臺灣宜蘭地方法院，九十一年度交訴字第一三號，
中華民國九十一年五月二十二日第一審判決（起訴案號：臺灣宜蘭地方法院檢察署九
十一年偵字第一一八號）提起上訴，本院判決如左：
    主      文
上訴駁回。
    事      實
一、丙○○係曳引車司機，以駕駛曳引車從事業務之人，於民國九十年十一月二十九
    日上午，駕駛ＫＳ—二五一號營曳引車，沿宜蘭縣蘇花公路由蘇澳往南澳方向行
    駛，於同日上午八時許，途經蘇花公路一一八公里又八百五十公尺處限速四十公
    里且劃有分向限制線之下坡彎道，適有甲○○駕駛ＡＶ─一一八一號自小貨車，
    自對向行駛而來。丙○○本應注意行經彎道時，應減速慢行，作隨時停車之準備
    ，以及汽車在雙向二車道行駛時，在劃有分向限制線之路段，不得駛入來車之車
    道內，且依當時情況為天候晴、日間有自然光線，道路無障礙物，並無不能注意
    之情事，竟疏未注意，仍以時速約六十餘公里之速度超速行駛，而未依規定減速
    慢行，致於煞車時造成車輛打滑，曳引車後半部侵入對向車道，因而撞及對向甲○○之自小貨車，造成甲○○頭部外傷、臉部撕裂傷及右下肢擦傷（業務過失傷
    害部分已因被害人甲○○撤回告訴而判決不受理確定）。丙○○於肇事後，竟基
    於逃逸之犯意，駕車往南澳方向而去，行至蘇花公路一二０公里又一百公尺處時
    ，因遭同向後方之乙○○駕車攔阻，始返回現場處理。
二、案經宜蘭縣警察局蘇澳分局報請台灣宜蘭地方法院檢察署檢察官偵查起訴。
    理      由
一、訊據上訴人即被告丙○○固不否認於上開時間，駕駛ＫＳ─二五一號曳引車，沿
    宜蘭縣蘇花公路由蘇澳往南澳方向行駛，而發生車禍之情，惟矢口否認有肇事逃
    逸之犯行，辯稱：車禍地點路段為右彎道路，左右高度相差約十公分，彎度約九
    ○度，當時伊係以時速一、二十公里之慢速行駛，且未超越道路中心分向限制線
    ，亦無緊急剎車之情，由於該處為ＲＣ水泥路面，並凹凸不平，加上轉彎減速煞
    車產生跳動，伊在車內又收聽廣播，雖曾聽聞後拖車有噪音，原以為係煞車出問
    題。事實上，因伊車掛有子車，在轉彎時根本無從自後視鏡看到本件撞車之事，
    直至經由車上通訊器聽聞同為駕駛曳引車之同事游本育廣播後，心中始生疑問，
    仍因當時道路不寬無法提供迴車之足夠空間，乃駛至東澳橋頭始主動、自行迴車
    回到現場，並非遭他人攔截不得已而轉回，伊實不知發生車禍，絕無逃逸之故意
    云云。
二、惟查：
  (一)本件車禍之被害人甲○○係「於九十年十一月二十九日上午，駕駛ＡＶ－一一八
    一號自小貨車行至台九線（即蘇花公路）一一八公里八五○公尺上坡轉彎處時，
    忽然間對向來車道有一輛砂石車（按指被告之ＫＳ－二五一號曳引車）由蘇澳往
    南澳方向行駛，速度很快，且下坡，不知何故，後車斗打滑橫掃到我車道，撞及
    我自小貨車，之後我就不醒人事，大約過了一分鐘後我才醒，就看不見肇事車禍
    」等情，已經該被害人供述綦詳（警卷三、四頁），並有道路交通事故調查報告
    表一份及車禍相關相片二十八張在卷（警卷九、一一至二四頁）可徵，被害人因
    車禍受傷之情，且有醫院診斷證明書一紙在卷（警卷八頁）可憑，本件車禍路段
    車速限制為時速四○公里，復據承辦警員林萬村供證在案（原審卷六二頁）。
  (二)本件之癥結係在於被告對於車禍之發生，是否明知並且逃逸？
  1.據現場目擊證人乙○○於警訊及原審供證稱：當天伊開車跟在被告拖車後面，伊
    車速為六十公里，由於彎道很多，所以伊沒有辦法超車而一直跟在被告車後。到
    了肇事地點處，在一個大彎道處，伊看到被告的車子緊急煞車，整個車子打滑橫
    在馬路中央，子車就到了對向車道，此時被害人甲○○的車子就撞到被告的子車
    ，撞到之後被告並未停車，伊便追被告的車子，並打電話報案，然後在蘇花公路
    一百公里又一百公尺處追到被告的車子，伊攔下被告的車子，並詢問被告撞到人
    為何不停車，此時再打一通電話報警，並向警員說明被告的車牌號碼等語（警卷
    五、六頁、原審卷三一、三二頁）。在本院審理中仍堅稱被告在該設有急彎危險
    之轉彎路段有緊急剎車之情，並因此致後面拖曳之子車打滑，車尾偏向對向中心
    限制線，對向車來到後，就被子車尾端打到了，在此之前，伊以時速六十公里，
    距離被告之車一、二十公尺處，一直尾隨被告之車，但無法超車等語（本院卷九
    十一年七月二十四日筆錄），與上開被害人指述被告快速行駛，忽然間後車斗打
    滑橫至被害人車道而發生車禍之情形無異，再參以本件車禍碰撞處確在被害人之
    車道分向限制線上，經送鑑結果認為被告駕車行經路中劃有分向限制線彎道，未
    減速慢行，致煞車後，後半拖車打滑入來車道，與迎面之車撞及，為肇事原因，
    有台灣省基宜區車輛行車事故鑑定委員會九十一年二月七日基宜鑑第九○○八一
    七號函附鑑定意見書存卷（偵卷一五至一七頁）可參，足見被告所辯未超速、未
    緊急煞車致後拖之子車打滑進入對向車道一節，核無可採。縱然就該相關車禍相
    片以觀，除警卷第十三頁下之相片右下角似有煞車痕之外，別無其他煞車痕，但
    衡以當地有路面溼滑之現象，有上開道路交通車故調查報告表可憑，可見緊急煞
    車並不一定留下煞車痕，尚不能因此遽謂被告無緊急煞車之情，否則何以打滑橫
    跨分向限制線，附此說明。
  2.就本件車損情形以觀，被害人所駕駛之自小貨車左半部車頭毀損凹陷，情形嚴重
    ，而被告駕駛之曳引車左後方亦有撞擊痕跡，有該車損相片在警卷可考，顯見當
    時撞擊力道甚為猛烈，聲音當亦不小。則被告豈有不知當時有肇事之情況，且肇
    事時之衝擊力量甚大，可能致人受傷之理，被告空言辯稱僅聽聞後拖車有噪音，
    以為係煞車出問題云云，顯係卸責之詞，不足採信。
  3.證人游本育雖於原審證稱：當天伊的車子原本是開在前面，因為伊的車速較慢，
    所以讓被告及乙○○的車子先行，到了肇事地點時，伊看到小貨車被撞停在路中
    央，伊就到派出所報案，並於無線電中通報說「前面沒有車，為何對向車道發生
    車禍」，到了被告迴車的地點時，已看到被告和乙○○均已下車，當伊下車之後
    上前，被告及乙○○二人就一起去看卡車後面等語（原審卷六七、六九頁），可
    見證人游本育駕車經過肇事地點時，僅見被害人甲○○駕駛之自小貨車發生車禍
    後停於對向車道上，對於肇事之經過並未目睹，且游本育於駛至東澳橋頭時，亦
    僅見被告和證人乙○○下車查看曳引車車損情形，對於究係被告於該處自動迴車
    抑或遭證人乙○○攔停一節，亦無知悉。參以被告自承當伊於聽到游本育於無線
    電中之通報後，心中始生疑問，而欲至前方迴車之情，可見被告若無肇事之犯行
    ，則於聽到無線電通報之際，何以會直覺認為係伊肇事，當與常情有違。從而證
    人游本育之證詞，尚不足資為有利於被告之證據。
  4.事實上，被告確係在肇事後一路往前開車離去，經目擊之乙○○在後追趕，在蘇
    花公路一二○公里一百公尺處始超車，在被告車前攔下被告，並非被告自動停車
，已經證人乙○○在本院審理中證述歷歷，參以本件肇事地點係在蘇花公路一一
    八公里一五○公尺處，為被告所不否認，並有上開道路交通事故調查報告書可憑
    ，足見證人乙○○在後追趕將近二公里之遠，始將被告之車攔停，如謂被告無逃
    逸之意，何以不及時在路邊臨時停車，而後下車察看？所辯無足夠空間迴車云云
    ，無非托辭，所稱係自動停車、轉回肇事地點云云，亦非實在。
  5.雖證人乙○○供證：「我將被告攔下後，被告有下車，我有問他說你車有撞到人
    ，他說哪有，我就相信他的話，認為他不知道，我就與被告去查看他的車子，他
    就回到現場，之後我就不知道。」（本院卷九十一年七月二十四日筆錄）可見該
    證人以為被告不知肇事一節，係完全聽信被告之言所致，但衡以本件車損情形，
    損壞嚴重、聲音必大，已如前述，又就被害人之車係被撞停在靠近分向限制線之
    路中，且呈橫擺狀態，有上開道路交通車故調查報告表及現場相片可徵，足見不
    須透過照後鏡即可看到車禍情形，亦不受路面是否平坦及車內有無音響之影響，
    益見被告所稱不知車禍之事云云，要屬推卸之詞，殊無可信。再參以承辦警員林
    萬村證稱：「我到達時，被告只是站在旁邊，並沒有救被害人的舉動，是我叫他
    過來幫忙，他才過來。」（原審卷六三頁）可見被告回到車禍現場，是因肇事明
    確，無可狡賴，並非為救助被害人，速採補救措施而作為，其原有逃逸之存心，
    不容狡展。
  6.至於辯護意旨以：被告為職業大貨車司機，其駕車之經驗已近二十年，對於駕車
    逃逸而吊銷駕駛執照之嚴重性早已知悉，況被告所駕駛之曳引車有投保全額保險
    ，對於肇事所生之損害賠償皆由保險公司全額理賠，無須再由被告負擔，且從保
    險公司理賠資料中顯示，被告於最近三年亦無肇事理賠之紀錄，業據被告提出勞
    工保險卡、車險理賠電腦查詢資料各一件為證，並聲請傳喚證人即保險公司職員
    溫明達後，經證人溫明達證述明確。然被告是否涉有肇事逃逸罪嫌，應依被告行
    為時之客觀具體證據而為判斷。本件被告於肇事後逃逸之犯行明確，已如前述，
    縱被告前未曾有肇事理賠之紀錄，亦不能據此推斷被告斷無肇事逃逸之可能，併
    此敘明。
三、核被告所為，係犯刑法第一百八十五之四肇事逃逸罪。原審適用上開法條及同法
    第四十一條第一項前段、罰金罰鍰提高標準條例第二條之規定，並審酌被告肇事
    後，竟逃逸棄受傷之被害人於不顧，惟其已與被害人甲○○達成和解，及其犯後
    態度等一切情狀，量處有期徒刑六月，並諭知如易科罰金，以三百元折算一日。
    經核於法並無不合，量刑亦屬適當。被告猶執前詞，否認犯罪，提起上訴，不能
    認為有理由，應予駁回。
據上論斷，應依刑事訴訟法第三百六十八條，判決如主文。
本案經檢察官陳明光到庭執行職務。
中    華    民    國    九十一    年      七        月    三十一        日
                        臺灣高等法院刑事第十四庭
                            審判長法  官  陳  祐  輔
                                  法  官  陳  國  文
                                  法  官  洪  昌  宏
右正本證明與原本無異。
如不服本判決應於收受送達後十日內向本院提出上訴書狀，其未敘述上訴之理由者並
得於提起上訴後十日內向本院補提理由書（均須按他造當事人之人數附繕本）。
                                  書記官  廖  月  女
中    華    民    國    九十一    年      八        月      二          日
附錄：本案論罪科刑法條全文
刑法第一百八十五條之四
駕駛動力交通工具肇事，致人死傷而逃逸者，處六月以上五年以下有期徒刑。
